臺灣臺北地方法院民事判決　　　　　　 95年度重訴字第390號
原　　　告　丁○○
訴訟代理人　楊金順律師
　　　　　　吳孟勳律師
複代理人　　游朝義律師
　　　　　　丙○○
被　　　告　甲○○○
訴訟代理人　黃瑞真律師
上列當事人間給付違約金事件，本院於民國九十五年二月五日言
詞辯論終結，判決如下：
    主  文
原告之訴及假執行之聲請均駁回。
訴訟費用由原告負擔。
    事實及理由
一、原告主張其於民國91年4月10日與被告訂立契約書，雙方約
    定由被告將其日後依法取得財政部國有財產局所有坐落於台
    北市○○區○○段一小段488、489二筆地號土地及其上同段
    414建號即門牌號碼為台北市中正區○○○路○段11巷12號
    之1之建物之承租及承購權利讓與予原告，約定總價為新台
    幣（下同）2,500,000元，且為履行系爭契約所需向主管機
    關申請承租、承購等一切事宜及所需價款、租金、使用費手
    續費用及稅捐等所有支出均由原告處理、負擔。財政部國有
    財產局於93年12月24日即以台財產北管字第0930050341號函
    核准被告承租申請，惟因其租約內容錯誤，財政部國有財產
    局於94年2月21日再以台財產北管字第0940003367號函通知
    待主管機關更正及分割後再行通知繳款訂約及補正手續，今
    財政部國有財產局業於94年12月19日以台財產北管字第0940
    051560號函通知更正完成（更正後之承租標的為台北市○○
    區○○段一小段488、488-10、489-2等三筆地號土地及其上
    同段3311、A0172等二筆建號建物）同時核准租用並檢附國
    有房地租賃契約書通知補正，是依系爭契約第5條第3項約定
    ，被告應配合原告辦理補正及後續事宜；詎原告委請訴外人
    乙○○親洽被告請其依約配合補正及進行後續作業時，被告
    竟表示已另與第三人簽約，拒不配合原告辦理後續事宜，經
    原告多次聯絡並於94年12月28日以台北東門郵局存證信函第
    961號催告其履約，仍置之不理，更於94年12月30日自行辦
    畢承租手續後將該權利讓與訴外人莊明龍，被告將系爭房地
    之承租權及承購權讓與訴外人莊明龍已違反系爭契約之約定
    並陷於給付不能。原告爰依民法第250條之規定、系爭契約
    第8條第1項後段：「甲方（債務人）應支付新台幣壹仟萬元
    整予乙方（債權人）作為懲罰性違約金，及賠償乙方實際所
    受之損害及預期之利益」之約定，向被告請求懲罰性違約金
    10,000,000元。並聲明：被告應給付原告10,000,000元及自
    起訴狀繕本送達翌日起至清償之日止，按年息5%之利息，並
    願供擔保請准為假執行之宣告。
二、被告則以：系爭房地業經管理機關財政部國有財產局台灣北
    區辦事處於93年12月24日核准同意出租，依系爭契約第4條
    第2項，原告至遲應於同年12月31日前交付票面金額1,500,
    000元之支票於見證律師處，如有違反，則依系爭契約第8條
    第2項，被告依約得為契約之解除，被告於94年5月10日以台
    北鄯局存證信函向原告表明解除契約之意思表示，並由原告
    收受，兩造間之契約關係於94年5月10日既已合法解除，則
    原告依已合法解除之契約提起本件訴訟當屬無理由等語，資
    為抗辯。並聲明：原告之訴及其假執行之聲請均駁回，如受
    不利判決，願供擔保，請准宣告免為假執行。
三、原告主張其於91年4月10日與被告訂立契約書，雙方約定由
    被告將其日後依法取得財政部國有財產局所有坐落於台北市
    中正區○○段○○段488、489二筆地號土地及其上同段414
    建號即門牌號碼為台北市中正區○○○路○段11巷12號之1
    之建物之承租及承購權利讓與予原告，並約定總價為2,500,
    000元，且為履行系爭契約所需向主管機關申請承租、承購
    等一切事宜及所需價款、租金、使用費手續費用及稅捐等所
    有支出均由原告處理、負擔等情，業據原告提出契約書影本
    乙份在卷可稽（見本院卷第7至12頁），並為被告所不爭執
    ，原告主張之前揭事實，堪信為真實。
四、原告又主張被告於94年12月30日自行辦畢承租手續後將該權
    利讓與訴外人莊明龍，已違反系爭契約之約定並陷於給付不
    能。爰依民法第250條之規定、系爭契約第8條第1項後段之
    約定，向被告請求懲罰性違約金10,000,000元云云，被告則
    以前揭情詞置辯。經查：
（一）兩造間契約第4條第2項約定「本契約書簽訂後，乙方（即
      原告）以甲方（即被告）名義或乙方指定之第三人向主管
      機關辦理房地申租獲准後七日內，乙方應交付支票面額
      150萬元於見證律師處，作為乙方履行本約保證之用。」
      、第8條第2項約定「如因可歸責乙方之事由，致未向主管
      機關辦理承辦或承購手續，或乙方違反本條約者，甲方得
      聲明解除本契約書，並沒收乙方所繳之全部價款」，有原
      告提出之系爭契約書影本在卷可稽（見本院卷第8頁、第
      10頁），系爭房地業經管理機關財政部國有財產局台灣北
      區辦事處於93年12月24日核准同意出租，有原告提出之財
      政部國有財產局函影本乙份在卷可參（見本院卷第13、14
      頁），是依前揭約定，原告即負有於7日內即93年12月31
      日前交付支票面額150萬元於見證律師之義務，如有違反
      ，則依系爭契約第8條第2項，被告即得解除契約，被告於
      94 年5月10日以台北鄯局存證信函向原告表明解除契約之
      意思表示，並經原告於94年5月11日收受，有被告提出原
      告不爭執真正之存證信函及回執影本各乙份在卷足參（見
      本院卷第36頁至第39頁），是兩造間之契約關係於94年5
      月11日即已合法解除。
（二）原告雖主張財政部國有財產局雖於93年12月24日核准被告
      承租，惟因租約之承租範圍有錯誤（亦即國有財產局所核
      准之承租範圍非兩造間系爭契約所約定之房地），被告再
      於94年1月24日申請主管機關請求更正及確認承租範圍面
      積，財政部國有財產局於94年2月21日以台財產北管字第
      0940003367號函通知待主管機關更正及分割後再行通知繳
      款訂約及補正手續，嗣於94年12月19日以台財產北管字第
      0940051560號函通知更正完成，同時核准租用並檢附國有
      房地租賃契約書通知補正，故被告前揭解除契約並不合法
      云云。惟依原告94年1月24日致財政部國有財產局北區辦
      事處申請函內容，原告請求財政部國有財產局更正下列事
      項：(一)有關488號土地部分之庭院依國有財產局租賃契約
      書第6條第3款已表示庭院為承租範圍，但附圖無表示此部
      分；(二)租賃契約書第6條第4款指稱原告承租土地上房屋確
      係為原告所有，但實際圖示建物編號B為國有房屋（見本
      院卷第50頁），因之財政部國有財產局於94年2月21日回
      函表示「通知函所附租約附圖未標繪庭院範圍乙節，已補
      標繪完成」、「A、B、C範圍地上房屋為省有，嗣因精省
      變更為國有房屋，……，爰該範圍國有房屋及坐落基地核
      符國有房地逕予出租之規定」（見本院卷第16頁、第17頁
      ），是依前揭財政部國有財產局之回函，建物所載及土地
      範圍並無錯誤，雖於租賃契約書之附圖漏未測繪庭院之範
      圍，惟依契約書本文已明白表示承租範圍，故縱附圖標繪
      之範圍確有漏未標繪之情形，亦無礙財政部國有財產局於
      93年12月24日已同意出租本件系爭房地之事實，況依財政
      部國有財產局94年2月21日之回函亦表示，租約附圖漏未
      標繪庭院範圍乙節已補繪完竣，亦足證國有財產局對於93
      年12月24日函中所同意核准承租之範圍已包括本件房地在
      內，是原告依約應自93年12月24日起算7日內依系爭契約
      第8條第2項交付1,500,000元之票據，原告之前揭主張，
      並不可採。
（三）原告另主張被告遲至94年1月7日始將財政部國有財產局93
      年12月24日核准同意出租之函文交付原告，被告違反其協
      力義務，其解約自屬無據云云，惟為被告所否認，原告雖
      請求本院傳喚證人乙○○證明之，惟依證人乙○○之證言
      ：「（法官問：有無交付原證二號之信件給原告？）有，
      被告交給我之後，我就直接交給原告。」、「（法官問：
      是否記得被告何時交原證二號之函給你？）信寄到被告那
      裡，被告就會通知我，大約是在94年元月時，被告通知我
      ，我就告訴原告。」、「（法官問：你為何會記得被告是
      94年元月通知你）因為我看到原證二號的信函是12月發信
      ，寄到被告手上，被告再通知我，應該是94年元月了。我
      是看信函的日期來推測的。」、「（法官問：是否記得在
      收到原證二號的函過多久，將支票交給見證律師？）按照
      契約，我不會超過七日就會將支票交給見證律師。」、「
      （法官問：為何你會如此確定？）因為超過會違反合約。
      」（見本院卷第88、89頁），是證人乙○○前揭證言僅係
      推測之詞，並無法證明被告於94年1月7日始將財政部國有
      財產局之通知函交予原告，是原告之前揭主張，亦不足採
      。
（四）原告復主張：被告於94年5月10日發函表示解約後，又於
      94 年5月30日持國有財產局公文要求原告參加國產法令說
      明會以盡速辦理承租事宜，原告即於94年6月10日、同年9
      月9日下午向被告報告進度，顯見被告已變更其解約之意
      思，而欲繼續委由原告辦理，自不得嗣後再以先前已變更
      之解約意思主張契約已解除云云，惟被告否認有變更其解
      除契約之意思表示，且雙方當事人於契約解除後之協商，
      並不影響該先前解約之效力，是原告前揭主張，並不可採
      。
五、綜上所述，本件原告違反兩造間契約第4條第2項之約定，業
    經被告依系爭契約第8條第2項之約定解除契約，是原告依契
    約關係請求被告給付違約金，即屬無據。從而，原告據以提
    起本訴，請求被告給付10,000,000元及自起訴狀繕本送達翌
    日起至清償之日止，按年息5%之利息，即無理由，應予駁回
    。又原告之訴既經駁回，其假執行之聲請即失所附麗，應併
    予駁回。
六、原告請求再行傳訊證人乙○○，證明被告在94年1月7日才交
    付國有財產局的函文給證人，惟本院業已於95年7月19日傳
    喚證人乙○○，其待證事實相同，故本院認並無再行傳喚之
    必要。另因本案事證已臻明確，兩造其餘主張陳述及所提之
    證據，均毋庸再予審酌，附此敘明。
七、結論：原告之訴為無理由，依民事訴訟法第78條判決如主文
    。
中　　華　　民　　國　　96　　年　　2 　　月　　26　　日
                  民事第六庭    法　官　郭美杏
以上正本係照原本作成
如對本判決上訴，須於判決送達後20日內向本院提出上訴狀
中　　華　　民　　國　　96　　年　　2 　　月　　27　　日
                    　　　　　　書記官　潘惠梅
